【裁判字號】    89,訴緝,152
【裁判日期】    901022
【裁判案由】    偽造有價證券
【裁判全文】
臺灣板橋地方法院刑事判決                        八十九年度訴緝字第一五二號
    公  訴  人  臺灣板橋地方法院檢察署檢察官
    被      告  甲○○
    指定辯護人  丁○
右列被告因偽造有價證券案件，經檢察官提起公訴（八十七年度偵字第一七○四九號
）及併案移請審理（臺灣高雄地方法院檢察署八十七年度偵字第二八八三六號、臺灣
臺北地方法院檢察署八十七年度偵字第二三五二一號、臺灣桃園地方法院檢察署八十
八年度偵字第九○○一號），丁○判決如左：
    主  文
甲○○連續意圖為行使之用，而偽造有價證券，處有期徒刑參年陸月。偽造之「丙○○」印章參枚，如附表一所示之物、如附表三所示之偽造「丙○○」署押貳枚均沒收
。
    事  實
一、甲○○前曾於民國八十四年間因詐欺罪，經臺灣高等法院判處有期徒刑一年確定
    ，卻拒不到案執行而逃亡通緝中（現於丁○審理中始執行完畢），為掩飾其通緝
    犯身分，竟基於概括之犯意，並意圖為自己不法之所有及行使之用，竟自八十六
    年六月間起先後多次持用與其長像酷似之攣生雙胞胎之弟丙○○之身分證及駕照
    影本，冒用「丙○○」名義，並先後利用不知情之不詳刻印店之負責人偽刻「丙○○」印章三枚後，以偽造其署押或印文方式，多次偽造各項申請書後而持向各
    金融機關、行動電話公司、租車公司申請開立支票存款帳戶、信用卡、行動電話
    門號及租賃車輛，進而多次簽發偽造「丙○○」名義支票及偽造信用卡簽帳單後
    向臺北市等地各商家持以行使購買物品，供己所經營通訊器材事業之用或消費。
    嗣並購買ＡＲＱ─七四二號機車一部，偽造機車過戶登記書後，並持以行使而向
    臺北市監理處申請辦理過戶手續，致使該管公務員不察而登載於職務上所掌車籍
    登記之公文書上（以上詳細犯罪時間、地點、偽造態樣詳如附表一所示）。迄於
    八十六年十二月間，甲○○明知自己財務陷於週轉不靈，已無力支付票款，竟仍
    先後多次以電話向設於臺北縣板橋文聖街一九六巷三號一樓之己○○企業有限公
    司（下稱己○○公司）之經理葉皇銘訂購行動電話器材，總價額為新臺幣（下同
    ）六十三萬四千九百五十元，並指定送貨至臺北市○○○路○段二○○號其辦公
    處所後，乃當場簽發如附表二所示之偽造「丙○○」名義支票以抵付價款，甲○○嗣因無力清償，乃請求己○○公司緩期提示，經己○○公司同意，惟甲○○嗣
    後卻避不見面，己○○公司乃於八十七年五月二十五日將如附表二支票均予提示
    ，竟因撤銷付款委託而退票，嗣經甲○○在上址辦公處所同意換票，並交付如附
    表三所示支票二紙，甲○○並在上開支票背面偽造「丙○○」署押二枚而背書後
    ，持以行使交付予己○○公司，惟上開二支票嗣仍因存款不足而退票，己○○公
    司始知受騙。復於八十七年二月六日起至八十七年五月五日止間先後多次在臺北
    市○○○路○段二○○號其辦公處所，大量向乙○○所經營之志達通訊器材行訂
    購通訊器材，總價為一百八十五萬元八千四百元八十元，並以不能兌現之第三人
    阮朝彬之支票以抵付價款，嗣上開支票於八十七年五月六日均經退票，甲○○即
    避不見面，嗣於八十七年五月三十日甲○○始行出面於上址辦公處所冒用「丙○○」名義偽造其印文及署押簽立切結書，允諾分期清償後，持交乙○○收執而行
    使，詎甲○○事後卻避不見面，拒不清償，乙○○始知受騙，足生損害於丙○○
    及公路監理機關對車籍管理之正確性。
二、案經己○○公司訴由臺灣板橋地方法院檢察署檢察官偵查起訴及丙○○訴由臺灣
    高雄地方法院檢察署及臺灣臺北地方法院檢察署、臺灣桃園地方法院檢察署檢察
    官自動檢舉移請併案審理。
    理  由
一、訊據被告甲○○對右揭冒用其攣生之弟丙○○名義偽造其印章、署押、印文及附
    表所示之各項文書及支票之事實，已自白不諱，核與告訴人丙○○指訴情節相符
    ，並有如附表所示相關機關函覆之各偽造文書影本、消費明細在卷可資佐證，另
    被告已自承與乙○○訂貨交易之事實，惟否認有何與己○○公司訂貨事宜，並辯
    稱其係與告訴人庚○○之弟劉金淮交易，且其與上開二人雙方均交易多年，並非
    故意詐欺云云，惟查被告係第一次與己○○公司訂貨之事實，已據告訴人代表人
    庚○○指訴在案，並經證人即告訴人己○○公司之經理黃皇銘到庭證述相符，而
    告訴人代表人庚○○並指稱其弟劉金淮固與被告有所金錢往來，但係其弟與被告
    之間糾葛，且係發生在己○○公司成立之前，與己○○公司無涉等情，核與證人
    方玉好即劉金淮之妻到庭證述相符，此外並有告訴人提出之客戶交易資料明細表
    二紙及支票影本五紙在卷可憑，被告辯稱伊並未與告訴人己○○公司訂貨交易云
    云，自不足採。而被告以冒用他人名義簽發偽造支票抵付貨款，本即有欺詐之意
    圖，而其早於八十六年底已陷於週轉失靈之狀況，並接續於八十七年二月起開始
    退票，有臺灣北區郵政管理局函在可憑，其嗣仍大量向告訴人己○○公司及乙○○訂購貨物，顯即有意圖為自己不法之所有之詐欺犯意甚明，所辯伊並非故意詐
    欺云云，自不足採，是事證明確，被告犯行均堪認定。
二、核被告冒用「王昭琨」名義偽造如附表所示各項私文書及支票，或持以行使或向
    監理機關申請過戶而使該管公務員登載不實之車主資料於職掌之公文書，或持向
    被害人詐購貨物之行為，係犯刑法第二百十六條、第二百十條之行使偽造私文書
    罪，第二百零一條第一項之偽造有價證券罪，第二百十四條之使公務員登載不實
    事項於職掌之公文書罪，第三百三十九項第一項之詐欺取財罪罪。被告先後上開
    多次偽造有價證券、行使偽造私文書及詐欺行為，時間緊接，犯罪構成要件相同
    ，顯係基於概括之犯意而為之，應論以連續犯一罪，並依法加重其刑。所犯上開
    各罪間有方法、結果之牽連關係，為牽連犯，應從一較重之偽造有價證券罪處斷
    。被告偽造印章、印文、署押之行為，均分別為偽造私文書、偽造有價證券之一
    部階段行為；另其偽造私文書後復持以行使，其偽造之低度行為，應為各該行使
    之高度行為所吸收；而其行使偽造支票有價證券之低度行為應為偽造之高度行為
    所吸收，均不另論罪。公訴人雖僅就被告詐欺己○○公司及偽造付款人為世華商
    業銀行之支票起訴，而未就其餘犯罪事實起訴，惟二者間有連續犯或牽連犯之裁
    判上一罪關係，而為起訴效力所及，丁○自得併予審理。茲審酌被告之素行，犯
    罪之動機、目的、手段、所生危害及犯後態度尚稱良好等一切情狀，量處如主文
    所示之刑示懲。
三、本件如附表一、二所示偽造之支票（含其上偽造印文）係偽造之有價證券，雖未
    扣案，但無積極證據證明業已滅失，不問屬於犯人與否，應依刑法第二百零五條
    規定沒收。另偽造之「丙○○」印章三枚雖未扣案，被告雖辯稱已丟棄，但並無
    積極證據證明業已滅失及如附表一、三所示偽造之「丙○○」署押及印文，不問
    屬於犯人與否，均應依刑法第二百十九條規定沒收。
據上論斷，應依刑事訴訟法第二百九十九條第一項前段，刑法第五十六條、第二百零
一條第一項、第二百零五條、第二百十六條、第二百十條、第二百十四條、第二百十
九條、第三百三十九條第一項、第五十五條，罰金罰鍰提高標準條例一條前段，判決
如主文。
本案經檢察官壽勤偉到庭執行職務。
中      華      民      國      九十      年      十    月    二十二    日
                              臺灣板橋地方法院刑事第六庭
                                      法  官  朱 耀 平
右正本證明與原本無異
如不服本判決應於送達後十日內向丁○提出上訴狀
                                      書記官  黃 炎 煌
中      華      民      國      九十      年      十    月     三十    日
附表一：
┌──┬──────────┬──────┬────┬─────────┐
│編號│偽造支票地點、時間  │種       類 │數    量│備              註│
├──┼──────────┼──────┼────┼─────────┤
│一  │臺北市○○路○段二○│世華銀行新店│三五四張│詳如卷附世華銀行存│
│    │○號                │分行支存七一│        │款明細分戶帳      │
│    │八十六年六月二十七日│○六四九六號│        │            │
│    │至八十七年一月二十日│帳戶        │        │                  │
│    │                    │            │        │                  │
├──┼──────────┼──────┼────┼─────────┤
│二  │同右                │臺灣銀行南門│一四○張│詳如卷附臺灣銀行存│
│    │八十七年二月九日至八│分行○三三○│        │款分戶明細表      │
│    │十七年七月二日      │三一○五八九│        │                  │
│    │                    │一號支存帳戶│        │                  │
│    │                    │            │        │                  │
├──┼──────────┼──────┼────┼─────────┤
│三  │同右                │臺灣北區郵政│二五張  │詳如卷附臺灣北區郵│
│    │八十七年二月七日至八│管理局一九一│        │政管理局查詢多筆支│
│    │十七年五月十二日    │四六五三六號│        │票狀態表          │
│    │                    │號劃撥儲金帳│        │                  │
│    │        │戶          │        │                  │
├──┼──────────┼──────┼────┼─────────┤
│編號│偽造署押之處所      │種       類 │數    量│地         點     │
│    │                    │            │        │時         間     │
├──┼──────────┼──────┼────┼─────────┤
│一  │支票存款往來約定書  │「丙○○」之│簽名一枚│臺灣銀行南門分行  │
│    │                    │簽名及印文  │印文三枚│八十七年二月六日  │
│    │                    │            │        │                  │
│    │                    │            │        │                  │
├──┼──────────┼──────┼────┼─────────┤
│二  │臺灣銀行國際信用卡申│「丙○○」之│簽名一枚│臺灣銀行南門分行  │
│    │請書                │簽名        │        │八十七年二月二十日│
│    │                    │            │        │                  │
│    │                    │            │        │                │
├──┼──────────┼──────┼────┼─────────┤
│三  │支票存款開戶申請及約│「丙○○」之│簽名三枚│世華銀行新店分行  │
│    │定書及印鑑卡        │簽名及印文  │印文五枚│八十六年六月二十四│
│    │                    │            │        │日                │
│    │                    │            │        │                  │
├──┼──────────┼──────┼────┼─────────┤
│四  │郵政劃撥儲金戶領用支│「丙○○」之│簽名一枚│臺灣北區郵政管理局│
│    │票約定書            │簽名及印文  │印文一枚│八十七年二月二日  │
│    │                    │            │        │                  │
│    │                    │            │        │                  │
├──┼──────────┼──────┼────┼─────────┤
│五  │花旗銀行金卡申請表  │「丙○○」之│簽名二枚│美商花旗銀行臺北分│
│    │                    │簽名        │        │行                │
│    │            │            │        │八十六年九月      │
│    │                    │            │        │                  │
├──┼──────────┼──────┼────┼─────────┤
│六  │花旗銀行信用卡簽帳單│「丙○○」之│簽名五十│臺北市等各地商家，│
│    │                    │簽名        │二枚（二│詳如花旗銀行明細表│
│    │                    │            │十六筆，│八十六年九月二十八│
│    │                    │            │每筆一式│日起至八十七年六月│
│    │                    │            │二聯）  │二日止            │
│    │                    │            │        │                  │
├──┼──────────┼──────┼────┼─────────┤
│七  │遠傳電信行動電話服務│「丙○○」之│簽名一枚│遠傳電信公司      │
│    │申請書              │簽名        │        │八十七年七月二十二│
│    │                    │            │        │日                │
│    │                    │            ││                  │
├──┼──────────┼──────┼────┼─────────┤
│八  │和信電訊服務申請表  │「丙○○」之│簽名一枚│臺北市○○○路○段│
│    │                    │簽名        │        │一四八號三樓之一  │
│    │                    │            │        │八十七年六月十三日│
│    │                    │            │        │                  │
├──┼──────────┼──────┼────┼─────────┤
│九  │臺北市監理處機車過戶│「丙○○」之│簽名一枚│臺北市監理處      │
│    │登記書              │簽名及印文  │印文一枚│八十六年十月八日  │
│    │                    │            │        │                  │
├──┼──────────┼──────┼────┼─────────┤
│十  │切結書              │「丙○○」之│簽名一枚│臺北市○○○路○段│
│    │                    │簽名及印文  │印文一枚│二○○號          │
│    │                    │            │        │八十七年五月三十日│
│    │                │            │        │乙○○執有中      │
├──┼──────────┼──────┼────┼─────────┤
│十一│車輛租賃契約書      │「丙○○」之│簽名二枚│臺北市○○○路○段│
│    │                    │簽名及印文  │印文五枚│二一七號二樓      │
│    │                    │            │        │八十七年十一月    │
│    │                    │            │        │戊○○公司執有中  │
│    │                    │            │        │                  │
└──┴──────────┴──────┴────┴─────────┘
附錄本案論罪科刑法條全文：
刑法第二百零一條
意圖供行使之用，而偽造、變造公債票，公司股票或其他有價證券者，處三年以上十
年以下有期徒刑，得併三千元以下罰金。
行使偽造、變造之公債票、公司股票或其他有價證券或意圖供行使之用收集或交付於
人者，處一年以上七年以下有期徒刑，得併科三千元以下罰金。
刑法第二百十六條
行使第二百十條至第二百十五條之文書者，依偽造、變造文書或登載不實事項或使登
載不實事項之規定處斷。
刑法第二百十條
偽造、變造私文書，足以生損害於公眾或他人者，處五年以下有期徒刑。
刑法第二百十四條
明知為不實之事項，而使公務員登載於職務上所掌之公文書，足以生損害於公眾或他
人者，處三年以下有期徒刑、拘役或五百元以下罰金。
刑法第三百三十九條
意圖為自己或第三人不法之所有，以詐術使人將本人或第三人之物交付者，處五年以
下有期徒刑、拘役或科或併科一千元以下罰金。
以前項方法得財產上不法之利益或使第三人得之者亦同。
前二項之未遂犯罰之。


司法院資訊處製作；財團法人民間司法改革基金會備份。
